臺灣臺東地方法院刑事判決
110年度交訴字第17號
公  訴  人  臺灣臺東地方檢察署檢察官
被      告  唐耀祖





上列被告因肇事逃逸案件，經檢察官提起公訴（110年度撤緩偵
字第29號）後，於本院準備程序進行中，被告先就被訴事實為有
罪之陳述，經檢察官聲請改依協商程序而為判決，本院裁定改行
協商程序，判決如下：
    主  文
唐耀祖犯肇事致人傷害逃逸罪，處有期徒刑參月，如易科罰金，
以新臺幣壹仟元折算壹日。
    事實及理由
一、本件犯罪事實及證據，除證據部分應補充「被告唐耀祖於本
    院民國110年11月9日準備、協商程序時之自白（本院卷第60
    至61頁、第71頁）」外，其餘均引用檢察起訴書之記載（如
    附件）。
二、本件經檢察官與被告於審判外達成協商之合意，且被告已認
    罪，其合意內容如主文所示。經查，上開協商合意並無刑事
    訴訟法第455條之4第1項所列情形之一，檢察官既聲請改依
    協商程序而為判決，本院爰不經言詞辯論，於協商合意範圍
    內為協商判決。
三、應適用之法條：刑事訴訟法第455條之2第1項、第455條之4
    第2項、第455條之8、第454條第2項，刑法第2條第1項但書
    、(修正後)第185條之4第1項前段、第59條、第41條第1項前
    段。
四、附記事項
(一)按行為後法律有變更者，適用行為時之法律。但行為後之法
    律有利於行為人者，適用最有利於行為人之法律，刑法第2
    條第1項定有明文。本件被告行為後，刑法第185條之4業於
    民國110年5月28日修正公布、同年月30日生效施行。修正前
    刑法第185條之4原規定：「駕駛動力交通工具肇事，致人死
    傷而逃逸者，處1年以上7年以下有期徒刑。」，修正後同條
    第1項規定：「駕駛動力交通工具發生交通事故，致人傷害
    而逃逸者，處6月以上5年以下有期徒刑；致人於死或重傷而
    逃逸者，處1年以上7年以下有徒刑。」，另增訂第2項：「
    犯前項之罪，駕駛人於發生交通事故致人死傷係無過失者，
    減輕或免除其刑。」。比較修正前、後規定，修正前對於逃
    逸之被告不分其就「肇事」有無過失，一律處1年以上7年以
    下有期徒刑，修正後則將原規定「肇事」修正為「發生交通
    事故」，並以被告就「發生交通事故」有無過失，分別依第
    1項、第2項規定論處；有過失者，以造成傷亡程度輕重異其
    處罰，第1項前段規定：「致人傷害而逃逸者，處6月以上5
    年以下有期徒刑」，後段則規定：「致人於死或重傷而逃逸
    者，處1年以上7年以下有期徒刑」；至若被告於發生交通事
    故致人死傷係「無過失」者，依增訂第2項規定：「減輕或
    免除其刑」。本件被告駕駛動力交通工具發生交通事故致人
    受傷而逃逸，修正後之法定刑為有期徒刑6月以上5年以下，
    較之修正前之1年以上7年以下為輕，修正後之規定對被告較
    為有利，依刑法第2條第1項但書規定，自應適用修正後之刑
    法第185條之4第1項前段規定論處。
(二)核被告所為，係犯修正後刑法第185條之4第1項前段之肇事
    致人傷害逃逸罪。
(三)按刑法第59條規定犯罪之情狀可憫恕者，得酌量減輕其刑，
    其所謂「犯罪之情狀」，與同法第57條規定科刑時應審酌之
    一切情狀，並非有截然不同之領域，於裁判上酌減其刑時，
    應就犯罪之一切情狀（包括第57條所列舉之10款事項），予
    以全盤考量，審酌其犯罪有無可憫恕之事由（即有無特殊之
    原因與環境，在客觀上足以引起一般同情，以及宣告法定低
    度刑，是否猶嫌過重等等），以為判斷（最高法院著有95年
    度臺上字第6157號判決意旨參照）。另修正後刑法第185條
    之4第1項前段肇事致人傷害逃逸罪之法定刑度為「6月以上5
    年以下有期徒刑」，而同為肇事逃逸者，其原因動機不一，
    犯罪情節未必盡同，其肇事逃逸行為所造成危害社會之程度
    自屬有異，法律科處此類犯罪，所設之法定最低本刑卻同為
    「6月以上5年以下有期徒刑」，不可謂不重，於此情形，倘
    依其情狀處以6月以下有期徒刑，即足以懲儆，並可達防衛
    社會之目的者，自非不可依客觀之犯行與主觀之惡性二者加
    以考量其情狀，是否有可憫恕之處，適用刑法第59條規定酌
    量減輕其刑，期使個案裁判之量刑，能斟酌至當，符合比例
    原則。經查，被告於肇事後未停留現場為必要之救護，所為
    固應予非難，惟參以被害人徐韻婷於警詢中證稱：所受傷勢
    為左腿、左手肘、右手臂擦傷等傷害（警卷第4頁），可見
    被害人所受傷害並非嚴重，尚無危及生命危險之虞；由此足
    認被告前開肇事逃逸之犯行，應尚不致被害人因延誤就醫而
    發生無謂傷亡之危險，堪認被告之犯罪情節及所生危害應屬
    相對較輕。據此，綜觀本案犯罪情狀，認被告在上開情境之
    下，僅因一時失慮致罹重典，相較於其他肇事逃逸之行為人
    ，肇事致人受傷嚴重、拒絕賠償者，被告犯罪情節實屬較輕
    ，倘就被告所犯肇事致人傷害逃逸罪，論以法定最低度刑有
    期徒刑6月，確屬情輕法重，客觀上足以引起社會一般人之
    同情，縱宣告法定最低度之刑猶嫌過重，故認檢察官與被告
    協商結果適用刑法第59條酌減其刑之規定並無不當。
五、本判決除有刑事訴訟法第455條之4第1項第1款、第2款、第4
    款、第6款、第7款所定情形之一，或違反同條第2項之規定
    者外，檢察官與被告均不得上訴。
六、如有前項得上訴之情形，得自收受判決送達之日起20日內，
    向本院提出上訴書狀，上訴於第二審法院。　　
本案經檢察官陳金鴻提起公訴，檢察官洪清秀到庭執行職務。　
中　　華　　民　　國　　110 　年　　11　　月　　26　　日
                  刑事第二庭  法　官  姚亞儒
以上正本證明與原本無異。
本判決不得上訴。但有刑事訴訟法第455條之4第1項第1款、第2
款、第4款、第6款、第7款所定情形，或協商判決違反同條第2項
之規定者，如不服本判決，應於收受送達後20日內向本院提出上
訴書狀，並應敘述具體理由；其未敘述上訴理由者，應於上訴期
間屆滿後20日內向本院補提理由書（均須按他造當事人之人數附
繕本）。「切勿逕送上級法院」。被害人對於本判決如有不服，
請書具不服之理由狀，請求檢察官上訴，其上訴期間之計算係以
檢察官收受判決正本之日期為準。　　　　　　　　　　　　
                             書記官  楊姿敏
中　　華　　民　　國　　110 　年　　11　　月　　29　　日
附錄本判決論罪科刑之法條
中華民國刑法第185條之4　
駕駛動力交通工具發生交通事故，致人傷害而逃逸者，處6月以
上5年以下有期徒刑；致人於死或重傷而逃逸者，處1年以上7年
以下有期徒刑。
犯前項之罪，駕駛人於發生交通事故致人死傷係無過失者，減輕
或免除其刑。　　
附件：
臺灣臺東地方檢察署檢察官起訴書
                                   110年度撤緩偵字第29號
　　被　　　告　唐耀祖　男　60歲（民國00年0月0日生）
　　　　　　　　　　　　住高雄市○○區○○里○○路00號
　　　　　　　　　　　　居臺東縣○○市○○路0段000號
　　　　　　　　　　　　國民身分證統一編號：Z000000000號
上列被告因肇事逃逸案件，已經偵查終結，認應提起公訴，茲將
犯罪事實及證據並所犯法條分敘如下：
　　　　犯罪事實
一、唐耀祖於民國109年3月25日6、7時許，騎乘車號000-000號
    普通重型機車，沿臺東縣臺東市安慶街由南往北方向行駛，
    行經臺東縣臺東市和平街與安慶街之交岔路口處時，適有徐
    韻婷騎乘車牌號碼000-0000號普通重型機車沿上開和平街由
    東向西行駛，亦行駛至該路口，唐耀祖本應注意行經無號誌
    之交岔路口應減速慢行，隨時作停車之準備，依當時情形並
    無不能注意之情，貿然直行因而與徐韻婷所騎乘之機車發生
    碰撞，雙方均人車倒地，並致徐韻婷因而受有左腿、左手肘
    、右手臂擦傷（唐耀祖涉嫌過失傷害部分，徐韻婷未據告訴
    ）。唐耀祖竟基於肇事致人死傷而逃逸之犯意，自事發現場
    騎乘上開車輛逃逸。嗣因其健保卡遺落在現場，而經警循線
    查獲。
二、案經臺東縣警察局臺東分局報告偵辦。
　　　　證據並所犯法條
一、證據清單及待證事實：
編號 證據名稱 待證事實 1 被告唐耀祖於警詢及偵查中之供述 坦承與被害人於上開時、地 發生交通事故，其知悉被害人因本件車禍而受傷，惟恐遭警方開單，故未等待警方或救護車到場，即逕自騎乘車輛離開現場之事實。 2 證人即被害人徐韻婷於警詢及偵查中之證述。 全部犯罪事實。 3 道路交通事故現場圖、道 路交通事故調查報告表㈠、㈡、車號查詢機車駕駛人資料、道路交通事故肇事人自首情形紀錄表各1份、現場及車損照片22張監視器擷取畫面4張、監視器光碟1片 證明被告騎乘上開機車於肇 事路口，本應注意行經無號誌之交岔路口應減速慢行，隨時作停車之準備，依當時情形並無不能注意之情，貿然直行，致雙方於上開時、地發生交通事故之事實。 4 臺東分局中興派出所109年4月14日出具執務報告1紙 證明被害人受有如犯罪事實 欄所載傷害之事實。 
二、按行為後法律有變更者，適用行為時之法律。但行為後之法
    律有利於行為人者，適用最有利於行為人之法律，刑法第2
    條第1項定有明文。查被告為上開行為後，刑法第185條之4
    業於民國110年5月28日修正公布，並於同年月30日生效施行
    。修正前刑法第185條之4規定：「駕駛動力交通工具肇事，
    致人死傷而逃逸者，處一年以上七年以下有期徒刑。」，修
    正後刑法185條之4則規定：「駕駛動力交通工具發生交通事
    故，致人傷害而逃逸者，處六月以上五年以下有期徒刑；致
    人於死或重傷而逃逸者，處一年以上七年以下有期徒刑。犯
    前項之罪，駕駛人於發生交通事故致人死傷係無過失者，減
    輕或免除其刑。」，則修正後就駕駛動力交通工具肇事致人
    傷害而逃逸部分，已調降其法定刑度，經比較新舊法之結果
    ，以修正後之規定對被告較為有利，依刑法第2條第1項但書
    之規定，應適用行為後即修正後刑法第185條之4第1項前段之
    規定。核被告所為，係犯刑法第185條之4第1項前段之駕駛
    動力交通工具肇事致人傷害而逃逸等罪嫌。另請審酌被告駕
    車肇事後，業與被害人和解，依法量處適當之刑。
三、依刑事訴訟法第251條第1項提起公訴。
　　此　致
臺灣臺東地方法院
中　　華　　民　　國　 110　　年　　6 　　月　　28　　日
　　　　　　　　　　　　　　　檢　察　官　陳金鴻
本件正本證明與原本無異
中　　華　　民　　國　 110　　年　　7   　月　  25  　日
                              書  記  官  陳靜華
附錄本案所犯法條全文
中華民國刑法第185條之4
駕駛動力交通工具發生交通事故，致人傷害而逃逸者，處六月以
上五年以下有期徒刑；致人於死或重傷而逃逸者，處一年以上七
年以下有期徒刑。
犯前項之罪，駕駛人於發生交通事故致人死傷係無過失者，減輕或免除其刑。